【裁判字號】    90,交抗,381
【裁判日期】    901015
【裁判案由】    違反道路交通管理處罰條例
【裁判全文】
臺灣高等法院交通事件裁定                          九十年度交抗字第三八一號
    抗  告  人  甲○○
    即受處分人
右抗告人因違反道路交通管理處罰條例案件，不服臺灣士林地方法院九十年度交聲字
第一號，中華民國九十年七月二十四日裁定，提起抗告，本院裁定如左：
    主  文
原裁定撤銷，發回臺灣士林地方法院。
    理  由
一、抗告意旨略以：「因不解體傷之事就吊扣本人駕照三個月，況並不是犯錯就想逃
    避責任，是否受傷部份可以作假，為何不上醫院驗傷治療，讓醫院出具診斷證明
    書，況規矩開車並無超速，是顏璿仲撞及民的車」等語。
二、按汽車行駛至交岔路口，其行進、轉彎，應依左列規定：二、車輛行至無號誌或
    號誌故障而無交通警察指揮之交岔路口，支線道車應暫停讓幹線道車先行。未劃
    分幹、支線或同為幹線道或支線道者，轉彎車應暫停讓直行車先行；如同為直行
    車或轉彎車者，左方車應暫停讓右方車先行，道路交通安全規則第一百零二條第
    一項第二款定有明文。又汽車駕駛人，駕駛汽車違反道路交通安全規則，因而肇
    事致人受傷者，吊扣其駕駛執照三個月至六個月，九十年一月十七日修正公布前
    之道路交通管理處罰條例第六十一條第二項（九十年一月十七日修正公布後之道
    路交通管理處罰條例已移列為同條第三項）亦定有明文。
三、查本件抗告人即受處分人甲○○於民國（下同）八十九年八月廿二日二十三時二
    十分許，駕駛車牌號碼Ｇ三—○四七號營業小客車，沿臺北市○○路○段由南往
    北行駛係左方車，行經臺北市○○路○段八十巷、華齡街二巷交岔路口時，與顏
    璿仲騎乘車牌號碼ＡＸＱ—九七七號重型機車，沿臺北市○○街二巷東向西行駛
    之右方車撞擊而肇事，致顏璿仲受傷，因認異議人違反道路交通處罰條例第六十
    一條第二項之規定，裁處異議人吊扣駕駛執照三個月之處分。
四、抗告人甲○○異議意旨略以：「本件交通事故發生時，異議人及警員皆詢及顏璿
    仲是否受傷，顏璿仲均答稱未受傷，且異議人當時行駛之道路係雙向道應為幹線
    道，顏璿仲行駛之道路係單行道應為支線道，異議人並無違規」云云。
五、原審則以：「本件交通事故現場即臺北市○○路○段八十巷、華齡街二巷交岔路
    口，無號誌亦未劃分幹、支道，異議人甲○○所駕駛之車牌號碼Ｇ三—○四七號
    營小客車為左方車，顏璿仲所騎乘之車牌號碼ＡＸＱ—九七七號重型機車為右方
    車，異議人甲○○行經該交岔路口時，左方車未讓右方車先行，顏璿仲行經該無
    號誌之交岔路口亦未減速慢行，因而發生車禍，致顏璿仲受有左胸鎖骨瘀青之傷
    害等情，有道路交通事故調查報告表、臺北市政府警察局士林分局交通分隊交通
    事故談話紀錄表、道路交通事故補充資料表影本各一份附卷可稽，是異議人駕車
    行駛至該無號誌亦未劃分幹、支線之交岔路口，未暫停讓右方來車先通行，其有
    違反道路交通安全規則第一百零二條第一項第二款之規定至明，且臺北市政府警
    察局交通警察大隊亦同此認定，有該隊交通事故分析研判表影本一份在卷足憑。
    又異議人駕車行經該交岔路口，撞擊顏璿仲所騎乘之重型機車前車頭，致顏璿仲
    受有左胸鎖骨瘀青之傷害，業據證人顏璿仲於九十年二月五日到庭證稱：「（問
    ：八十九年八月廿二日下午十一時二十分左右騎機車在臺北市○○路○段八十巷
    與華齡街二巷口，發生車禍，你有無受傷？）有。但沒有驗傷。（問：身體何處
    受傷？）胸部鎖骨瘀青，但我沒有就醫。（問：當時車禍發生後，是否有告知甲
    ○○沒有受傷？）當時下雨，全身濕了，沒有感覺，但後來到交通大隊後，我衣
    服垮下來，才看到胸部有瘀青。（問：車禍發生時，你有無跌倒？）有。我是翻
    到計程車車蓋上，再跌落地面。當時我有戴安全帽。」等語，異議人於九十年二
    月五日本院調查中亦自承：「當時證人顏璿仲到交通大隊，還稱沒有受傷，是警
    員提醒他脖子紅紅的，那裡是左鎖骨，應該是左鎖骨有受傷」等語，復有道路交
    通事故調查報告表、臺北市政府警察局士林分局交通分隊道路交通事故補充資料
    表影本各一份在卷可資佐證，是顏璿仲於本件交通事故中受有傷害，與異議人前
    揭違反道路交通安全規則行為，自有相當因果關係。按道路交通管理處罰條例第
    四十四條第三款規定：汽車（包括機器腳踏車）駕駛人，駕駛汽車，有左列情形
    之一者，處新台幣六百元以上一千八百元以下罰鍰：三、行經彎道、坡路、狹路
    、狹橋、隧道、無號誌之交岔路口、道路修理地段，不減速慢行者。顏璿仲行經
    該無號誌之交岔路口，自應依照右揭規定減速慢行，其竟疏未減速慢行貿然穿越
    該無號誌之交岔路口，致遭異議人撞傷，是顏璿仲對本件車禍之發生亦與有過失
    ，惟仍無解於異議人之過失行為」等理由。認原處分機關依抗告人行為時即九十
    年一月十七日修正前之道路交通管理處罰條例第六十一條第二項之規定，對異議
    人裁處吊扣駕駛執照三個月之法定最低處罰，並無不當，以異議為無理由，依道
    路交通案件處理辦法第十九條規定，裁定駁回異議。
六、經核原裁定理由所載，固非無見，惟查，人民身體之自由與生存權、工作權應予
    保障，為憲法第八條、第十五條所明定，而對特定事項以行政法規定所為之規範
    與執行，如與憲法第二十三條所要求之目的正當性、手段必要性、限制妥當性不
    符合，即有違比例原則（釋字第四七六號解釋意旨參照）。本件並無顏璿仲之傷
    害診斷書為證，而顏璿仲所受之傷，不論係顏璿仲所陳之胸部鎖骨瘀青或抗告人
    所稱之頸部紅紅，均因顏璿仲陳明未就醫以及其本人陳明：「當時下雨，全身濕
    了，沒有感覺」等情，可知所謂「傷」應係輕微且並無傷口或流血，而需至就醫
    治療之程度，則以此種「傷勢」，即需適用九十年一月十七日修正公布前之道路
    交通管理處罰條例第六十一條第二項（九十年一月十七日修正公布後之道路交通
    管理處罰條例已移列為同條第三項）：「汽車駕駛人，駕駛汽車違反道路交通安
    全規則，因而肇事致人受傷者，吊扣其駕駛執照三個月至六個月」之規定，剝奪
    職業計程車駕駛之抗告人之工作權三個月，其行政裁量權行使依前開說明，顯有
    悖憲法比例原則，而此項精神，亦可由行政執行法第三條：「行政執行，應依公
    平合理之原則，兼顧公共利益與人民權益之維護，以適當之方法為之，不得逾達
    成執行目的之必要限度」之規定明瞭，原裁定疏未詳查以上各情與抗告人所一再
    稱之無傷害診斷書與輕微傷勢，逕認原舉發與裁決機關，違背憲法比例原則之不
    當行政裁量權行使為適當，維持原裁決機關之處分駁回異議，即有未洽，抗告意
    旨執此指摘原裁定不當，請求撤銷原裁定，即有理由，自應由本院撤銷原裁定，
    發回原法院，更為適當之裁定。
五、據上論斷，應依道路交通案件處理辦理第二十六條，刑事訴訟法第四百十三條，
    裁定如主文。
中      華      民      國      九十    年      十    月      十五    日
                            臺灣高等法院交通法庭
                                  審判長法  官   吳  啟  民
                                        法  官   林  瑞  斌
                        法  官   施  俊  堯
右正本證明與原本無異。
不得再抗告。
                                        書記官   顏  志  豪
中      華      民      國      九十    年      十    月      十五    日


司法院資訊處製作；財團法人民間司法改革基金會備份。
